【裁判字號】    99,訴,1885
【裁判日期】    991130
【裁判案由】    毒品危害防制條例
【裁判全文】
臺灣臺北地方法院刑事判決              99年度訴字第1885號
公  訴  人  臺灣臺北地方法院檢察署檢察官
被      告  洪明魯
上列被告因違反毒品危害防制條例案件，經檢察官提起公訴（99
年度毒偵字第3920號），因被告於準備程序中就犯罪事實為有罪
之陳述，經本院合議庭裁定由受命法官獨任進行簡式審判程序審
理，本院判決如下：
    主  文
洪明魯施用第一級毒品，累犯，處有期徒刑拾月。
    事  實
一、洪明魯前於民國92年間因施用毒品案件，經本院以92年度毒
    聲字第1566號裁定送勒戒處所觀察、勒戒後，認無繼續施用
    毒品之傾向，於92年9 月15日釋放出所，並經臺灣臺北地方
    法院檢察署檢察官以92年度毒偵字第1737號為不起訴處分確
    定。於96年間，又因施用毒品罪，經本院於以96年度訴字第
    1025號判決判處有期徒刑8 月確定；同年再三犯施用毒品罪
    ，經本院以96年度訴字第1965號判決判處有期徒刑8 月確定
    ；上開兩罪接續執行，於98年4 月6 日縮短刑期假釋出監並
    付保護管束，並於98年5 月26日保護管束期滿假釋未經撤銷
    視為執行完畢。詎洪明魯仍不知悔改，基於施用第一級毒品
    海洛因犯意，於99年7 月12日上午10時許，在臺北市○○區
    ○○街63巷1 號3 樓住處，以海洛因加水置入針筒注射身體
    之方式（未扣案），施用海洛因1 次。嗣於同日下午4 時許
    因涉竊盜案件，經警查獲，而洪明魯經警詢問後，同意採集
    尿液送請鑑驗，發現呈嗎啡類陽性反應，始悉上情。
二、案經臺北市政府警察局萬華分局報告臺灣臺北地方法院檢察
    署檢察官偵查起訴。
    理  由
一、本案被告洪明魯所犯毒品危害防制條例第10條第1 項施用第
    一級毒品毒品罪，係死刑、無期徒刑、最輕本刑為3 年以上
    有期徒刑以外之罪，其於準備程序就前揭被訴事實為有罪之
    陳述，經法官告知簡式審判程序之旨，並聽取其與公訴人之
    意見後，本院裁定進行簡式審判程序，是本案之證據調查，
    依刑事訴訟法第273 條之2 規定，不受同法第159 條第1 項
    、第161 條之2 、第161 條之3 、第163 條之1 及第164 條
    至第170 條規定之限制，合先敘明。
二、上揭犯罪事實，業據被告坦承不諱（見臺灣臺北地方法院檢
    察署99年毒偵字第2927號卷〈下稱偵2927號卷〉第5 至6 頁
    、見本院卷第25頁背面、第27頁背面），又被告遭查獲時所
    採集尿液經送驗結果，呈現海洛因代謝後嗎啡陽性反應等情
    ，有臺灣尖端先進生技醫藥股份有限公司99年7 月21日濫用
    藥物檢驗報告1 份在卷可證（見偵2927號卷第9 、33、46頁
    ），足認被告之前開自白與事實相符，應得為認定其犯罪之
    依據。
三、毒品危害防制條例業於92年7 月9 日修正公布，自93年1 月
    9 日施行，其中第20條、第23條將施用毒品之刑事處遇程序
    ，區分為「初犯」及「5 年內再犯」、「5 年後再犯」。依
    其立法理由之說明：「初犯」，經觀察、勒戒或強制戒治後
    ，應為不起訴處分或不付審理之裁定；經觀察、勒戒或強制
    戒治執行完畢釋放後，「5 年內再犯」者，因其再犯率甚高
    ，原實施之觀察、勒戒及強制戒治既已無法收其實效，爰依
    法追訴或裁定交付審理。至於經觀察、勒戒或強制戒治執行
    完畢釋放後，「5 年後再犯」者，前所實施之觀察、勒戒或
    強制戒治已足以遮斷其施用毒品之毒癮，為期自新及協助其
    斷除毒癮，仍適用「初犯」規定，先經觀察、勒戒或強制戒
    治之程序。從而依修正後之規定，僅限於「初犯」及「5 年
    後再犯」2 種情形，始應先經觀察、勒戒或強制戒治程序。
    倘被告於5 年內已再犯，經依法追訴處罰，縱其第3 次（或
    第3 次以上）再度施用毒品之時間，在初犯經觀察、勒戒或
    強制戒治執行完畢釋放5 年以後，已不合於「5 年後再犯」
    之規定，且因已於「5 年內再犯」，顯見其再犯率甚高，原
    實施觀察、勒戒或強制戒治，已無法收其實效，即應依該條
    例第10條處罰（最高法院95年度第7 次刑事庭會議決議意見
    參照）。經查，被告前於92年間因施用毒品案件，經本院送
    勒戒處所觀察、勒戒後，認無繼續施用毒品之傾向，於92年
    9 月15日釋放出所，於96年間，又因施用毒品罪，經本院於
    以96年度訴字第1025號判決判處有期徒刑8 月確定；同年再
    三犯施用毒品罪，經本院以96年度訴字第1965號判決判處有
    期徒刑8 月確定，有臺灣高等法院被告前案紀錄表在卷可證
    。是以，本件被告雖係於前揭觀察勒戒執行完畢5 年後，再
    犯本件施用第一級毒品海洛因犯行，惟被告既於前揭觀察勒
    戒執行完畢釋放後5 年內之96年間多次犯施用毒品案件而經
    判刑確定，本次犯行即應依法追訴。綜上各節，本件事證明
    確，被告犯行可堪認定，應依法論科。
四、論罪科刑之理由：
  (一)、按海洛因係毒品危害防制條例第2 條第2 項第1 款所稱之
      第一級毒品，不得持有、施用。核被告所為，犯毒品危害
      防制條例第10條第1 項施用第一級毒品罪。被告施用第一
      級毒品前持有第一級毒品之低度行為，為施用之高度行為
      所吸收，不另論罪。
  (二)、又被告前因事實欄編號一所載案件，經論處徒刑後，於98
      年4 月6 日縮短刑期假釋出監並付保護管束，並於98年5
      月26日保護管束期滿假釋未經撤銷，以執行完畢論等節，
      有臺灣高等法院被告前案紀錄表1 份在卷可按，其受有期
      徒刑執行完畢後，5 年內故意再犯本案有期徒刑以上之罪
      ，為累犯，應依刑法第47條第1 項規定，加重其刑。
  (三)、爰審酌被告有多次施用毒品前科，前經觀察、勒戒與論罪
      科刑執行完畢後，未能徹底戒絕毒癮，再次沾染惡習犯本
      案施用毒品罪，並參酌施用第一級毒品行為對於自身危害
      程度非輕，對社會風氣、治安有潛在危害，惟本質仍屬戕
      害自身行為，所為尚未害及他人，且於犯罪後坦承犯行，
      犯罪後態度尚佳等一切情狀，分別量處如主文所示之刑。
據上論斷，應依刑事訴訟法第299 條第1 項前段、第273 條之1
第1 項，毒品危害防制條例第10條第1 項，刑法第11條、第47條
第1 項，判決如主文。
本案經檢察官林妙蓁到庭執行職務
中    華    民    國    99    年    11    月    30    日
                    刑事第八庭  法  官  湯千慧
以上正本證明與原本無異。
如不服本判決，應於收受送達後10日內向本院提出上訴書狀，並
應敘述具體理由；其未敘述上訴理由者，應於上訴期間屆滿後20
日內向本院補提理由書（均須按他造當事人之人數附繕）「切勿
逕送上級法院」。
                                書記官  游雅鈞
中    華    民    國    99    年    11    月    30    日
附錄本案論罪科刑之法條
毒品危害防制條例第10條
施用第一級毒品者，處6 月以上5 年以下有期徒刑。
施用第二級毒品者，處3 年以下有期徒刑。

司法院資訊處製作；財團法人民間司法改革基金會備份。
